臺灣屏東地方法院刑事判決　　　　　　　　　　　　　　九十一年度訴字第一八號
　　公　訴　人　臺灣屏東地方法院檢察署檢察官
　　被　　　告　乙○○
　　被　　　告　丙○○
　　被　　　告　甲○○
右列被告因違反懲治走私條例案件，經檢察官提起公訴（九十年度偵字第七四三三號
）及檢察官以同一事實移送併辦（九十年度偵字第七九三三號），本院判決如左：
    主  文
乙○○共同私運管制物品進口逾公告數額未遂，處有期徒刑柒月，扣案如附表所示之
物均沒收。
丙○○、甲○○共同私運管制物品進口逾公告數額未遂，各處有期徒刑陸月，均緩刑
參年。扣案如附表所示之物均沒收。
    事  實
一、乙○○係「允豐盈」號漁船船長，受僱於姓名年籍不詳綽號「阿賓」（起訴書誤
    載為阿寶）之成年男子，於民國九十年十一月四日下午七時許，駕駛該船搭載具
    有私運管制物品進口犯意聯絡之船員丙○○、陳永富、郭進賀（陳永富、郭進賀
    部分，另移送台灣高雄地方法院併案審理），由屏東縣新園鄉鹽埔漁港報關出海
    至東經一百十八點四○度，北緯十九點廿五度之外海（二百三十海浬），以一箱
    新台幣（下同）二百五十元之代價，自一艘不詳船名之商船上接駁數量如附表所
    示完稅價格七百五十萬零九千一百四十元之未稅洋菸（約七百五十箱），於同年
    月二十日上午十一時許，駛至高雄港二港口外四十三海浬之外海處，由具有犯意
    聯絡之郭文進（郭文進部分，另移送台灣高雄地方法院併案審理）駕駛「文發滿
    」號漁船搭載亦有犯意聯絡之船員甲○○（起訴書誤載為顏鴻）前往會合，將前
    開未稅洋菸搬至「文發滿」號漁船轉運之際，為行政院海岸巡防署海洋巡防總局
    第十四海巡隊發現，在「允豐盈」號漁船上查扣未稅洋菸約六百四十八箱、「文
    發滿」號漁船見狀加速逃逸，經追逐後亦被攔下查扣未稅洋菸約一百零二箱，其
    等因警查緝始未能將未稅洋菸私運進入國境而歸於未遂。
二、案經行政院海岸巡防署海洋巡防總局第十四海巡隊及菸酒公賣局屏東分局移送屏
    東地方法院檢察署檢察官偵查起訴。
    理  由
一、右揭犯罪事實，業據被告乙○○、丙○○、甲○○坦承不諱，核與共犯陳永富、
    郭進賀、郭文進於警訊證述情節相符，並有行政院海岸巡防署海洋巡防總局第十
    四海巡隊臨檢紀錄表二紙、機漁船進出港檢查表二紙、照片數幀附卷可稽，及如
    附表所示未稅洋菸扣案可佐。上開未稅洋菸之完稅價格為七百五十萬零九千一百
    四十元，有財政部關稅總局函在卷可供計算參酌，足證被告三人確有上開犯行，
    本件事證明確，被告三人犯行堪以認定。
二、按刑法第二條所謂有變更之法律，乃指刑罰法律而言，並以依中央法規標準法第
    四條之規定制定公布者為限，此觀憲法第一百七十條之規定甚明。行政法令縱可
    認為具有法律同等之效力，但因其並無刑罰之規定，究難解為刑罰法律，故如事
    實變更及刑罰法律外之法令變更，均不屬本條所謂法律變更範圍之內，自無本條
    之適用。例如犯私運管制物品進口逾公告數額者，如於行為後裁判時，該私運進
    口物品，又經行政院依懲治走私條例第二條第四項重行公告，不列入管制物品之
    內，乃是行政上適應當時情形所為之事實上變更，並非刑罰法律有所變更，自不
    得據為廢止刑罰之認定，參諸司法院大法官會議釋字第一○三號解釋謂：「行政
    院依懲治走私條例第二條第二項專案指定管制物品及其數額之公告，其內容之變
    更，對於變更前走私行為之處罰，不能認為有刑法第二條之適用。」之意旨，益
    可瞭然，此有八十三年度台非字第二六七號裁判要旨參照。是懲治走私條例第二
    條第四項規定公告之管制物品項目及其數額丙項管制進口物品第一款「菸、酒、
    捲菸紙」，雖因應情勢之變遷，經行政院於九十年十二月二十七日以台九十財字
    第０七五０八三號令公告自九十一年一月一日刪除，然依上開說明，亦屬事實之
    變更，並非處罰規定之變更，自無刑法第二條之適用。按上開未稅洋菸，查獲時
    完稅價格為七百五十萬零九千一百四十元，顯屬懲治走私條例公告管制物品項目
    及其數額丙項之管制進口物品，且係未稅洋菸。再按懲治走私條例第二條第一項
    所謂之私運管制物品進口，係指自國外私運管制物品進入我國國境而言，而我國
    國境（領海），業經總統於六十八年十月八日以台統(一)義字第五○四六號令公布
    為自基線起至其外側十二海浬之海域，本件公訴人認被告上開犯行已屬既遂，惟
    被告三人私運上開管制物品之地點，均為十二海浬以外之外海，應屬未遂，公訴
    人容有誤會。核被告三人所為，係犯懲治走私條例第二條第三項、第一項之私運
    管制物品進口逾公告數額未遂罪，並依未遂犯之規定減輕其刑。被告三人與「阿
    賓」、陳永富、郭進賀、郭文進間，均有犯意聯絡、行為分擔，均為共同正犯。
    爰審酌被告犯罪之動機、手段、犯後坦承犯行態度良好、走私香菸已因情勢變更
    而由行政院公告刪除處罰之規定，惟其私運之走私未稅洋菸數量甚多等一切情狀
    ，分別量處如主文所示之刑。又被告丙○○、甲○○前未曾受有期徒刑以上刑之
    宣告，有卷附被告全國前案紀錄可按，其因一時失慮，致罹刑典，本院認經此偵
    審程序，被告應知所警惕，而無再犯之虞，本院認其等所宣告之刑以暫不執行為
    適當，併宣告緩刑三年，以啟自新。扣案如附表所示之未稅洋菸，係共犯「阿賓
    」所有，為私運管制物品進口所得之物，依刑法第三十八條第一項第二款之規定
    ，宣告沒收。
據上論斷，應依刑事訴訟法第二百九十九條第一項前段，懲治走私條例第二條第三項
、第一項、第十一條，刑法第二十八條、第二十六條前段、第七十四條第一款、第三
十八條第一項第二款，判決如主文。
本案經檢察官呂乾坤到庭執行職務。
中      華      民      國    九十一    年      二      月      四      日
                                      臺灣屏東地方法院刑事第三庭
                                          審判長法  官黃國永
                                                法  官余德正
                                                法  官翁世容
右判決正本證明與原本無異。
對於本判決如有不服應於收受送達後十日內向本院提出上訴書狀上訴於台灣高等法院
高雄分院並按他造當事人之人數附具繕本。
                                                書記官   王秋淑
中    華    民    國     九十一      年      二      月       五      日
附錄：
懲治走私條例第二條
私運管制物品進口﹑出口逾公告數額者，處七年以下有期徒刑，得併科新台幣二十萬
元以下罰金。
以犯前項之罪為常業者，處三年以上十年以下有期徒刑，得併科新台幣三十萬元以下
罰金。
第一項之未遂犯罰之。
第一項所稱管制物品及其數額，由行政院公告之。
附表：
┌───────┬──────────┐
│名          稱│  數            量  │
├───────┼──────────┤
│  七星牌      │ 十八萬八千二百包   │
├───────┼──────────┤
│  大衛杜夫牌  │ 八萬八千包         │
├───────┼──────────┤
│  峰牌        │ 九萬九千包         │
└───────┴──────────┘
